臺灣基隆地方法院刑事判決　　　　　　　96年度交易字第61號
公　訴　人　臺灣基隆地方法院檢察署檢察官
被　　　告　甲○○
　　　　　　　　　　　之1
上列被告因過失傷害案件，經檢察官提起公訴（96年度偵字第
2495號），本院判決如下：
    主  文
甲○○因過失傷害人，處拘役肆拾日，如易科罰金，以新臺幣壹
仟元折算壹日，減為拘役貳拾日，如易科罰金，以新臺幣壹仟元
折算壹日。
    事  實
一、甲○○於民國95年10月28日晚間駕駛車牌號碼9K-4686 號自
    用小客車搭載其妻丙○○及子女，沿基隆市七堵區○○○路
    往基隆方向行駛，同日20時50分許，駕駛上開車號自用小客
    車，途經六堵加油站旁200 公尺處外側車道，本應注意汽車
    在同一車道行駛時，除擬超越前車外，後車與前車之間應保
    持隨時可以煞停之距離，及注意車前狀況，並隨時採取必要
    之安全措施，以避免危險發生，而依當時天候晴、夜間有照
    明、路面鋪裝柏油、路面狀態乾燥、無缺陷、無障礙物、視
    距良好，對於車前各人、車之動態尚能確切掌握等情況，並
    無不能注意之情事，竟疏未與前車之間保持隨時可以煞停之
    距離，亦未注意車前狀況，貿然前行，適同向前方由郭福生
    駕駛5C-3659 號自小客車減速慢行，然甲○○見狀已煞車不
    及，而不慎以上開自小客車之車頭，自後方撞擊同向前方郭
    福生駕駛5C -3659號自用小客車車尾，因而使郭福生受有頸
    椎及腰椎神經受傷。甲○○於肇事後，在未被有偵查犯罪職
    權之機關或公務員發覺其為犯人前，即主動向基隆市警察局
    第三分局警員自首肇事，進而接受本次裁判。
二、案經被害人郭福生訴由基隆市警察局第三分局報告臺灣基隆
    地方法院檢察署檢察官偵查起訴。
    理  由
一、訊據被告甲○○對於上揭時、地，其駕駛上開自小客車因煞
    車不及自後方撞擊同向前方由郭福生所駕之上開自用小客車
    車尾，惟矢口否認涉有何過失傷害犯行，辯稱：當時告訴人
    駕駛的車輛突然停車，導致伊煞車不及而碰撞，郭福生車禍
    發生當時警員來處理時，表示並未受傷，所受之傷害並非車
    禍造成云云。然查：
  (一)關於被告甲○○自白如何於上開時、地，其駕駛上開自小客
    車自後方撞擊同向前方由郭福生所駕之上開自用小客車車尾
    ，並核與證人即告訴人郭福生於警詢、檢察官訊問時及本院
    審理中所指述之本件車禍發生情節相符（見96年度偵字第24
    95號第7 頁至第9 頁、第32頁至第33頁本院卷第61號第39頁
    至第43頁、第90頁至第92頁）此外，復有長庚紀念醫院診斷
    證明書、道路交通事故現場圖、道路交通事故調查報告表(一)
    、(二)、道路交通事故補充資料(二)、基隆市警察局A3類道路交
    通事故調查報告表、基隆市○○○道路交通事故照片黏貼紀
    錄表（見96年度偵字第2495號第10至13頁、第16頁、第18頁
    至第20頁）。
  (二)再按，汽車在同一車道行駛時，除擬超越前車外，後車與前
    車之間應保持隨時可以煞停之距離；汽車行駛時，駕駛人應
    注意車前狀況，隨時採取必要之安全措施，道路交通安全規
    則第94條第1 項、第3 項分別定有明文。被告考領駕駛執照
    應對前開規定知之甚詳，被告駕駛汽車自應遵守上開規定，
    並應負有前開注意義務，而參之肇事當時天候晴、夜間有照
    明、路面鋪裝柏油、路面狀態乾燥、無缺陷、無障礙物、視
    距良好，對於車前各人、車之動態尚能確切掌握等情況，並
    無不能注意之情事，被告竟疏未注意與前車保持安全距離及
    注意車前狀況，致煞車不及自後方撞擊同向前方由郭福生所
    駕之上開自用小客車，而造成告訴人受有上開傷勢，其有過
    失甚明。而被告於警詢、偵訊、及本院審理時辯稱，告訴人
    駕駛9K-4686 原本行駛在外側車道，我行駛在內車道，因為
    前方有左轉路口所以我打右側方向燈並切至外側車道，當時
    對方自小客在我前方，我切換車道後對方車輛就開始剎車我
    也跟著剎車，我以為對方車輛是要減速，但是對方車輛一直
    減速至停止，我當時車速大約40公里左右，車距亦有五輛自
    小客之距離，因為距離前方路口還有一百公尺，所以我沒想
    到前車會停止而且前方也並沒有車輛及任何狀況，當我發現
    前車停止後我就將剎車剎到底，但還是剎車不及撞上對方車
    輛後方保險桿，第一次碰撞位置，是我前車頭碰撞對方後保
    桿等語，證人即被告之妻楊婉於本院96年7 月30日審判時證
    稱，被告駕駛自小客車到了明德二路時，前方有車突然停下
    來，我先生當時有保持車距，離前車有一段距離，因為對方
    突然停下來，所以我先生就撞到前車，當時紅綠燈是綠燈，
    我跟我兒子沒有撞到，我兒子有坐安全座椅，我的頭部沒有
    撞到前方的椅背座位，撞擊的力道就像一般緊急煞車的情形
    一樣不會很大，我及小孩都沒有受傷，我在後座沒有繫安全
    帶等語（96年交易字第61號第43頁至第45頁），是依照被告
    甲○○、證人丙○○之所述，被告與前方車輛有保持安全距
    離，則被告一定能將車煞停，而不致碰撞前方告訴人駕駛之
    車輛，是被告所辯，顯不足採。
  (三)茲本件應審究者為被告之過失行為與告訴人所受上開傷害之
    結果間，是否具有因果關係，按刑法上之過失，固以過失行
    為與結果之間，於客觀上有因果關係存在為必要；然此所謂
    因果關係，並不以過失行為係結果發生之直接原因為限，僅
    以有相當之因果關係存在，即足當之。而行為之於結果，是
    否具有相當因果關係，應依事後之立場，客觀地審查行為當
    時之具體事實，如認某行為確為發生結果之相當條件者，該
    行為即有原因力；至若某行為與行為後所生之條件相結合而
    始發生結果者，亦應就行為時所存在之事實，為客觀之事後
    審查，如認為有結合之必然性者，則該行為仍不失為發生結
    果之原因，應認具有相當因果關係（最高法院90年度台上字
    第5164號判決意旨參照），經查，本院向告訴人車禍後就醫
    之長庚紀念醫院查詢告訴人診療情形，經該醫院以96年8 月
    23日（96）長庚院基字第0835號函檢送告訴人病歷資料函覆
    謂：告訴人於95年10月29日至該院求診，告訴人主訴被汽車
    從後面撞擊，致頭部及下背受傷併四肢麻無力，可能因頸椎
    受傷造成脊髓神經部分受傷等語，有該函附卷可稽（附本院
    卷第59頁），本院為求慎重再將本院所有卷宗及長庚醫院病
    歷資料等，全部檢送法務部法醫研究所鑑定結果：「病患郭
    福生，43歲男性，Ｚ000000000的頸椎和腰椎病炤應是已存病
    變，而車禍只是一個加重因子（可佔約20﹪的助因），但此
    病炤並非車禍造成。」等語，有該所96年12月25日法醫理字
    第0960005453號函附法醫所（96）醫文字第0961101975號法
    醫文書審查鑑定書在卷可按（附本院卷），據此足認告訴人
    因本件車禍而受有頸椎、腰椎之傷害，應係被告過失行為造
    成，是被告之過失行為與告訴人傷害結果間確具有相當因果
    關係。本件事證明確，被告上揭犯行足可認定，應依法論科
    。
二、核被告所為係犯刑法第284 條第1 項前段之過失傷害罪。又
    被告於車禍發生後隨即向前來處理車禍事宜之基隆市警察局
    第三分局警員警員自首坦承肇事，接受裁判，道路交通事故
    肇事人自首情形紀錄表1 份在卷可按（96年度偵字第2495號
    第14頁至第15頁），被告係對於未經發覺之罪自首而受裁判
    ，應依刑法第62條前段規定減輕其刑。爰審酌被告駕車違規
    ，因疏未注意與前車保持安全距離及車前狀況，致肇事使告
    訴人受有上開傷害，所為非是，及被告之過失程度、告訴人
    因其本身已存病變所受之傷害，且被告迄今尚未賠償告訴人
    所受之損失，其犯罪後否認車禍肇事，態度非屬良好，及其
    並無任何前科紀錄之素行，有臺灣高等法院被告前案紀錄表
    1 份在卷佐憑等一切情狀，量處如主文所示之刑，並諭知易
    科罰金之折算標準。
三、減刑部分：
    按犯罪在中華民國96年4 月24日以前者，除本條例另有規定
    外，依下列規定減刑：一死刑減為無期徒刑；二無期徒刑減
    為有期徒刑20年；三有期徒刑、拘役或罰金，減其刑期或金
    額二分之一。依本條例應減刑之罪，未經判決確定者，於裁
    判時，減其宣告刑。依前項規定裁判時，應於判決主文同時
    諭知其宣告刑及減得之刑，96年7 月16日施行之中華民國96
    年罪犯減刑條例第2 條第1 項、第7 條定有明文。又減刑後
    之易科罰金或易服勞役之折算標準，仍宜照原標準定之，「
    法院辦理96年減刑案件應行注意事項」第16條亦有明文。本
    案被告於95年10月28日犯過失傷害罪，經本院宣告拘役40日
    ，合於前揭減刑條件，應減為拘役20日，並諭知易科罰金之
    折算標準。
據上論斷，應依刑事訴訟法第284 條之1 、第299 條第1 項前段
，刑法284 條第1 項前段、第41條第1 項前段、第62條前段，刑
法施行法第1 條之1 ，中華民國九十六年罪犯減刑條例第2 條第
1 項第3 款、第7 條、第9 條，判決如主文。判決如主文。
本案經檢察官乙○○到庭執行職務。
中　　華　　民　　國　　96　　年　　12　　月　　31　　日
                  刑事第三庭法    官   黃永定
以上正本證明與原本無異。
如不服本判決應於收受本判決後10日內向本院提出上訴書狀，其
未敘述上訴理由者，並得於提起上訴後10日內向本院補提理由書
狀（均須按他造當事人之人數附繕本）「切勿逕送上級法院」。
中　　華　　民　　國　　96　　年　　12　　月　　31　　日
                            書 記 官  劉珍珍
附錄本案論罪科刑法條全文：
刑法第284條：
I因過失傷害人者，處六月以下有期徒刑、拘役或五百元以下罰
  金，致重傷者，處一年以下有期徒刑、拘役或五百元以下罰金
  。
II從事業務之人，因業務上之過失傷害人者，處一年以下有期徒
  刑、拘役或一千元以下罰金，致重傷者，處三年以下有期徒刑
  、拘役或二千元以下罰金。
